【裁判字號】    98,聲,1904
【裁判日期】    980430
【裁判案由】    聲請迴避
【裁判全文】
臺灣臺中地方法院刑事裁定              98年度聲字第1904號
聲  請  人  臺灣臺中地方法院檢察署檢察官
被      告  甲○○
            乙○○
共      同
選任辯護人  周進文律師
上列聲請人因被告等毀損案件（本院98年度訴字第548號），聲
請本院法官迴避，本院裁定如下：
    主  文
聲請駁回。
    理  由
一、聲請意旨略以：（一）按公平審判原則，是構築現代法治國
    私法程序的基石，法官的無偏頗性或中立性，屬於公平審判
    原則的核心內涵，據此，法官必須處於中立第三人的位置裁
    判爭端。因而，若在具體個案中有事證足以懷疑法官的中立
    性不能獲得確實的擔保時，應該排除或拒卻之。法官曾經執
    行檢察官之職務者，構成刑事訴訟法第17條第7款法官迴避
    之法定事由，則為追訴機關與審判機關必須分離的控訴原則
    之當然結果，因為如果同一人曾經執行檢察官之職務追訴被
    告，爾後又以法官身分審判被告，則無異回復糾問制度，審
    判難期公平。查被告甲○○、乙○○及案外人陳金鐘3人前
    經告訴人張文榮提出毀損告訴，經臺灣臺中地方法院檢察署
    檢察官偵查後，認被告甲○○、乙○○及案外人陳金鐘3人
    之犯罪嫌疑均不足，於民國97年8月13日以97年度偵字第375
    2號為不起訴處分，經告訴人聲請再議後，復經臺灣高等法
    院臺中分院檢察署檢察長於97年10月17日以97年度上聲議字
    第1704號駁回再議確定，嗣告訴人又委任律師聲請交付審判
    ，聲請人於97年12月15日撤回對於案外人陳金鐘之聲請，該
    案經評議後，由本院於98年1月14日以97年度聲判字第92號
    裁定交付審判，依刑事訴訟法第258之3第4項規定，視為案
    件已提起公訴，經本院分案為98年度訴字第548號毀損案件
    ，並分由原參與交付審判裁定之法官審理，則本案承審法官
    既曾參與交付審判之裁定，裁定效果又視為檢察官提起公訴
    ，則本案之承審法官實質上已執行檢察官之職務，如再承審
    本案，顯然違背追訴機關與審判機關必須分離的控訴原則，
    有事證足認本案承審法官之中立性不能獲得確實的擔保。（
    二）再按刑事訴訟法第18條第2款所稱推事執行職務有偏頗
    之虞，乃指有具體事實，在客觀上一般人均是疑其將為不公
    平之審判而言 (最高法院69年度臺抗字第230號)。查上開毀
    損案件經檢察官為不起訴處分後，未經發回續查即經臺灣高
    等法院臺中分院檢察署檢察長駁回再議確定，嗣經本院法官
    裁定交付審判，則本案犯罪嫌疑是否達於起訴門檻尚屬重大
    爭議。然該案件於98年2月24日，分案由原參與交付審判裁
    定之受命法官行準備程序時，被告黃靜芳、乙○○2人雖先
    當庭表達冤抑之情，嗣在受命法官再次訊問下，被告2人方
    為認罪之意思表示，則此認罪之表示究否係出於真正承認犯
    罪之意，且被告2人是否真正理解認罪之意，尚有究明之必
    要，然對於此一爭議性案件，受命法官竟擬以簡式審判之方
    式終結訴訟，檢察官則認為本案被告2人主觀上恐欠缺「法
    禁止的認識」，即本案存在「禁止錯誤」之情形 (請參閱，
    黃榮堅，「關於不法意識及犯罪結構」，『刑法問題與利益
    思考』，第173頁以下)，未經評議不宜終結訴訟，以避免造
    成冤獄，當庭反對進行簡式審判，足見本件曾經參與交付審
    判裁定之受命法官，於合法踐行調查程序前，已形成被告2
    人有罪之預斷，已難期其行審判職務確能中立無偏頗，有具
    體事實認為參與交付審判裁定之法官如再參與本案審判，被
    告恐將無法獲致公平審判之機會，認為該案法官亦有刑事訴
    訟法第18條第2款之迴避理由，爰為被告2人之利益聲請法官
    迴避等語。
二、按推事於該管案件曾執行檢察官或司法警察官之職務者，應
    自行迴避，不得執行職務；當事人遇推事有刑事訴訟法第17
    條以外情形，足認其執行職務有偏頗之虞者，得聲請推事迴
    避；刑事訴訟法第18條第2款情形，如當事人已就該案件有
    所聲明或陳述後，不得聲請推事迴避。但聲請迴避之原因發
    生在後或知悉在後者，不在此限；聲請迴避之原因及前條第
    2項但書之事實，應釋明之，刑事訴訟法第17條第7款、第18
    條第2款、第19條第2項、第20條第2項分別定有明文。
三、經查：
（一）被告甲○○、乙○○及案外人陳金鐘3人前經告訴人張文
      榮提出毀損告訴，經臺灣臺中地方法院檢察署檢察官偵查
      後，認被告甲○○、乙○○及案外人陳金鐘3人之犯罪嫌
      疑均不足，於97年8月13日以97年度偵字第3752號為不起
      訴處分，經告訴人聲請再議後，復經臺灣高等法院臺中分
      院檢察署檢察長於97年10月17日以97年度上聲議字第1704
      號駁回再議確定，嗣告訴人又委任律師聲請交付審判，聲
      請人於97年12月15日撤回對於案外人陳金鐘之聲請，該案
      經本院合議庭審判長法官許金樹、法官洪俊誠、法官陳如
      玲評議後，由本院於98年1月14日以97年度聲判字第92號
      裁定交付審判，依刑事訴訟法第258之3第4項規定，視為
      案件已提起公訴，經本院分案為98年度訴字第548號毀損
      案件，並分由原參與交付審判裁定之合議庭審理，指定法
      官陳如玲擔任受命法官進行準備程序等情，固據本院調取
      98年度訴字第548號案卷核閱屬實。
（二）惟按刑事訴訟法仿效外國立法例，新增「交付審判」制度
      乃賦予法院對檢察官不起訴或緩起訴處分之監督審查權限
      ，並非將交付審判判程序定位為偵查程序之一環，此由刑
      事訴訟法第258條之4規定，交付審判之程序，除法律應有
      規定外，適用同法第二編第一章第二節有關審判程序之規
      定自明。又是否准予交付審判，係以案件是否有已達應起
      訴之「足認有犯罪嫌疑」門檻，且不應或不宜為不起訴（
      或緩起訴）處分之情狀，而非「有罪」或「無罪」之判斷
      。且本院准予交付審判後，依上開規定，法院仍應適用刑
      事訴訟法關於審判之規定，而依現行刑事訴訟制度採行改
      良式當事人進行主義，有關訴訟程序之進行，以當事人間
      之攻擊、防禦為主軸，且調查證據乃刑事審判程序之核心
      ，此為法院形成心證之所繫，須由檢察官擔任實行公訴之
      人，對於被告之犯罪事實，負有積極舉證之義務，不論直
      接或間接證據，其訴訟上之證明，需於通常之一般人不致
      有所懷疑，而得確信其為真實之程度者，法院始得據為有
      罪之認定，倘其證明尚未達到此一程度，而有合理之懷疑
      存在時，自應為有利於被告之認定，亦不能僅憑本院裁定
      付審判，即將「交付審判程序」與「偵查程序」相比擬，
      而認本院參與該交付審判程序之法官實質上已執行檢察官
      之職務甚明。從而，聲請人主張本院裁定交付審判之法官
      實質上已執行檢察官職務，違背追訴機關與審判機關必須
      分離的控訴原則，而具有刑事訴訟法第17條第7款事由，
      應迴避上開案件之審判云云，依我國現行法例，難認有據
      ，無從准許。
（三）又聲請人因本院98年度訴字第548號毀損案件，經受命法
      官陳如玲於98年2月24日開庭行準備程序時，已到庭陳述
      不同意該案件進行簡式審判程序之意旨，並當庭聲請本院
      傳訊證人余俊璟，陳明該證人由聲請人行主詰問而調查證
      據等語，此有該準備程序筆錄1份附於本院上開毀損案卷
      可查。是依聲請人該日當庭之聲請及陳述內容以觀，聲請
      人就該案件已有實質之聲明及陳述，足認聲請人當時已信
      任該法官而無聲請法官迴避之意，且其所指聲請法官迴避
      之原因，顯於其為該聲明或陳述時即已知悉，則依刑事訴
      訟法第19條第2款規定，自不得以該原因聲請法官迴避。
      縱日後有發生聲請迴避之原因或知悉在後之情事，依法亦
      應加以釋明，始得聲請法官迴避，惟聲請意旨並未就該事
      項有所釋明，本院亦無從審酌，依前開規定，聲請人認該
      法官具有刑事訴訟法第18條第2款之迴避事由，應迴避上
      開案件之審判云云，於法未合，不得准許。
四、綜上所述，本件聲請為無理由，應予駁回，爰依刑事訴訟法
    第21條第1項前段，裁定如主文。
中    華    民    國    98    年    4    月    30    日
                         臺灣臺中地方法院刑事第7庭
                             審判長法  官  陳慧珊
                                   法  官  莊嘉蕙
                                   法  官  丁智慧
上正本證明與原本無異。
如不服本裁定，應於送達後五日內，向本院提出抗告狀。
                                    書記官  林錦源
中    華    民    國    98    年    4    月    30    日


司法院資訊處製作；財團法人民間司法改革基金會備份。
